最高法院刑事判決　　　　　　　　　　　　　　　　九十三年度台上字第九四二號
　　上　訴　人　台灣高等法院檢察署檢察官
　　被　　　告　甲○○
右上訴人因被告貪污案件，不服台灣高等法院中華民國九十一年八月二十八日第二審
更審判決（九十一年度重上更(六)字第一二○號，起訴案號：台灣桃園地方法院檢察署
八十三年度偵字第一八○號），提起上訴，本院判決如左：
    主  文
上訴駁回。
　　理　由
按刑事訴訟法第三百七十七條規定，上訴於第三審法院，非以判決違背法令為理由，
不得為之。是提起第三審上訴，應以原判決違背法令為理由，係屬法定要件。如果上
訴理由狀並未依據卷內訴訟資料，具體指摘原判決不適用何種法則或如何適用不當，
或所指摘原判決違法情事，顯與法律規定得為第三審上訴理由之違法情形，不相適合
時，均應認其上訴為違背法律上之程式，予以駁回。本件檢察官上訴意旨略稱：(一)、
本件林進榮於民國八十二年十一月五日入境，所攜帶物品超過免稅放行之數量甚多，
在海關入境監控電腦資料中列為單幫客，並指定其應在第二十三號檢查檯受嚴格之檢
查。詎其經由被告甲○○負責檢查之第十九號檢查檯通關放行，雙方期約通關後在入
境大廳咖啡座給予新台幣（下同）仟元。業據林進榮於調查人員詢問及檢察官偵訊
時自白不諱，若非已經打通關節，焉敢不怕被查獲補繳關稅。被告辯解不認識林進榮
，何以能確定非其檢查過關？並確知林進榮係由第二十三號檢查檯矇混過關？證人即
被告當時之股長林明泉雖以第十九號檢查檯被告並未向伊報告，應該沒有離開崗位，
且有些旅客會矇混過關沒有留下紀錄。但林進榮並無公務員身分，被告及證人若非睜
眼說瞎話，即是故意包庇，否則以其攜帶大批行李，檢查人員如何能視而不見任其通
關。又被告值勤時間長達七、八小時，其中途短暫離開上洗手間，屬人之常情，其股
長不必然知曉，因此被告藉故到咖啡廳與林進榮見面收受三千元，並無窒礙難行之處
，何須「閒情雅致」始能為之？(二)、林進榮於調查站訊問時供稱自八十一年底起因業
務需要，每週赴日本一次或兩次，採購服飾回國轉銷，偵查中稱「（你以這種方式通
關幾次？）從今年八月開始有十幾次」，復於原審審理時稱「（從何時開始跑單幫？
）去年八月」，原審認為被告供述多所歧異，無從憑信，惟就跑單幫之始期與該逃避
之方式通關期間，期間並無矛盾，原審又未調查林進榮有無其他方式通關逃避關稅？
有無經被告或其他關員查獲而補繳關稅？如無紀錄可查，海關是否形同虛設？若謂無
其他勾結，孰能置信？原判決就上開事項未予調查，影響案情之判斷，自有應於審判
期日調查之證據未予調查之違法。(三)、海關人員並非被告一人而已，本件又非強盜或
搶奪犯罪類型，須靠犯罪指認來確定真正犯罪行為人，調查局承辦人為何一定要林進
榮指認被告？因此林進榮或早熟知被告外貌特徵，因彼等間並非敵對關係，其描述故
意含糊其詞，以脫免被告及自身之罪刑，原審徒以人性驅吉避凶，指認情節先後不符
，認不足為被告不利之事證，顯與經驗法則有違云云。
惟查：(一)、本件原判決以公訴意旨略稱：被告甲○○為財政部台北關稅局檢查入境旅
客行李之關員，係依據法令從事公務之人員，自八十一年六、七月間起，基於概括犯
意，連續收受林進榮交付每次新台幣三千元之賄賂，包庇林某攜帶大量應稅物品通關
，嗣於八十二年十一月五日，林進榮由香港搭乘中華航空公司ＣＩ六四二班機當日二
十時三十分抵達桃園中正國際機場，其所攜帶行李物品已超過免稅放行之限量，且因
其出入境次數頻繁，在海關入境監控電腦資料中列為單幫客，並在其入境旅客申請單
訖記（），於入境行李檢查時應由第二十三號檢查檯受嚴格檢查，林進榮為免被查
出而須補稅，竟不依上開訖記經由第二十三號檢查檯，而由被告負責檢查之第十九號
檢查檯通關，並期約於通關後在入境大廳咖啡座給予三千元；被告明知林某之入境旅
客申報單已訖記須經由第二十三號檢查檯通關，且其所打開檢查林進榮所攜帶之行李
物品已超過免稅放行限量，須補繳關稅，竟對林進榮行求賄賂之意思表示同意，而與
之達成賄賂之期約後，即違反其職務讓林進榮由其負責之第十九號檢查檯免稅放行，
且未將林某之入境旅客申報單輸入電腦等情，認被告涉犯修正前貪污治罪條例第四條
第一項罪嫌；惟經審理結果，認被告犯罪不能證明，因將第一審論處被告依據法令從
事公務之人員對於違背職務之行為期約賄賂罪刑之判決撤銷，改判諭知無罪之判決，
已詳述其認定之理由，從形式上觀察，並無違背經驗法則、論理法則等違法情形存在
。(二)、供述證據前後稍有不符或相互間有所歧異，究竟何者為可採，事實審法院非不
可本於經驗法則，斟酌其他情形，作合理之比較，定其取捨；又供述之一部認為真實
者，予以採取，亦非證據法則所不許。原判決以林進榮雖曾於自白書中稱「八十一年
間有兩次自日本攜帶衣服經過甲○○給付三千元」（見偵字第一三二九五號卷第八六
頁），復於同日偵訊時稱「去年年中開始交往，因常入出境大都由他檢查行李，去年
有二次帶應稅物品超過數量，每次都是事後約在機場大廳咖啡座見面，當場付三千元
」（見前引卷第九十頁），其後對於日期稱不復記憶，並於第一審及原審否認曾向被
告行賄，並說明何以自白行賄之原因。原審斟酌取捨，認林進榮供述於八十一年六、
七月間向被告行賄部分，並未具體舉證證明犯罪時日、方法，已難採取。林進榮復於
調查站詢問時，對於開始跑單幫或以違法方式通關避稅之時間供述歧異，亦不足憑採
，核屬事實審法院採證認事職權之適法行使，自無違背證據法則或判決理由矛盾或調
查未盡等情形。(三)、原判決已於理由五、(六)說明，依卷內資料林進榮於查獲當時肯定
自第二○號檢查檯出關，調查人員雖將該關員程明振供其指認，其謂未注意關員長相
無法指認，卻於羈押月餘後指認係被告長相，認與常情不符，同屬事實審法院採證認
事職權之行使，亦未違背經驗法則。上訴意旨(三)認違背證據法則云云，自有誤會。(四)
、本件原審審判時，關於舉證責任已經修正施行，檢察官就被告犯罪事實，應負舉證
責任，並指出證明之方法。上訴意旨雖謂原審未調查林進榮有無其他方式通關逃避關
稅？有無經被告或其他關員查獲而補繳關稅？如無紀錄可查，海關是否形同虛設云云
。但檢察官並未提出其他適合證明犯罪事實之積極證據，並說明其證據方法與待證事
實之關係，原審除對於卷內訴訟資料外並調取相關證據逐一剖析，參互審酌，仍無從
得有罪之心證，因而諭知被告無罪判決，洵無違誤。至其餘上訴意旨所執各詞，原判
決已在理由內逐一論斷綦詳，並無如上訴人所云之違法。上訴意旨，徒就原判決已說
明之事項，及原審採證認事之職權行使，任意指摘為違法，且為事實之爭執，顯與法
律規定得為第三審上訴理由之違法情形，不相適合。其上訴違背法律上之程式，應予
駁回。
據上論結，應依刑事訴訟法第三百九十五條前段，判決如主文。
中　　　華　　　民　　　國　　九十三　　年　　　二　　　月　　二十六　　日
                              最高法院刑事第八庭
                                  審判長法官  陳　炳　煌
                                        法官  陳　世　雄
                                        法官  韓　金　秀
                                        法官  吳　信　銘
                                        法官  徐　文　亮
      右正本證明與原本無異
                                              書  記  官
中　　　華　　　民　　　國　　九十三　　年　　　三　　　月　　 十二 　　日
                                                                       ：
